【裁判字號】    89,上,364
【裁判日期】    900213
【裁判案由】    分割共有物
【裁判全文】
臺灣高等法院高雄分院民事判決  八十九年度上字第三六四號
      上  訴  人  丁○○○
      訴訟代理人  丙○○
      被  上訴人  甲○○○
      訴訟代理人  乙○○
右當事人間請求分割共有物事件，上訴人對於中華民國八十九年十月三十一日臺灣屏
東地方法院八十九年訴字第六三三號第一審判決提起上訴，本院判決如左：
      主      文
上訴駁回。
第二審訴訟費用由上訴人負擔。
      事      實
甲、上訴人方面：
一、聲明：求為判決：(一)原判決廢棄。(二)希望按原判決附圖一使用現況圖，將Ｂ部分
    分歸上訴人所有，Ａ部分分歸被上訴人所有。
二、陳述：原判決附圖一之Ｂ部分，上訴人種植有芭樂樹，希望將該Ｂ部分分歸上訴
    人所有，或在該Ｂ部分南側留通路供被上訴人通行為分割方法。
乙、被上訴人方面：
一、聲明：求為判決：如主文所示。
二、陳述：除與原判決記載相同，茲予引用外，補稱：若依上訴人之主張，以原判決
    附圖一之Ｂ部分分歸上訴人所有，則上訴人受分配之土地將全部面臨道路，而被
    上訴人所分配之土地，則毫無道路可通行，且因未面臨道路，其土地之經濟價值
    顯難與上訴人所受分配者相提並論。
三、證據：援用原審所提證據。
      理      由
一、本件被上訴人起訴主張：坐落屏東縣新園鄉○○段一０五四地號面積０．三八八
    五公頃土地（下稱系爭土地），為兩造共有，應有部分各為二分之一。兩造間並
    無不分割之特約，亦無性質上不能分割之情形，因兩造協議分割不成等情，求為
    命分割共有物之判決。
二、上訴人則以：希望按原判決附圖一使用現況圖將Ｂ部分分歸上訴人所有，或在該
    Ｂ部分南側留通路供分得裡地之被上訴人通行之方法為分割等語，資為抗辯。
三、被上訴人主張之事實，業據其提出土地登記簿謄本、地籍圖、照片等為證（見原
    審卷八、九、二八至三三頁），並為上訴人所不爭執，自堪信為真實，從而被上
    訴人訴請就系爭土地為分割，並無不合，應予准許。
四、查系爭土地東西狹長，東側面臨六公尺寬特定農用道路，西側與同段一０五０地
    號土地相鄰，南側與同段一０五二地號土地相鄰，北側與同段一０五五地號土地
    相鄰，土地除東側面臨六公尺寬之道路，並有同屬特定農用路六公尺寬之道路相
    接而能與村內主要道路聯絡外，土地之西、南、北三側均無道路可通，該地位於
    特定農業區，附近均為農田；該土地現況除上訴人在土地東半部種植芭樂樹等作
    物外、土地西半部則為棄置廢耕，雜草叢生無路可與東側之道路相通等情，業據
    原法院至現場勘驗明確，製有勘驗筆錄及被上訴人提出之現場照片在卷足稽（見
    原審卷四四至四八頁、二八、二九頁），並囑託屏東縣東港地政事務所派員實施
    測量，製有測量成果圖附卷（見原審卷五０頁）。爰審酌系爭土地之使用現狀，
    上訴人所種植之芭樂樹應可予以移植至上訴人分得土地上繼續耕植，土地西側相
    鄰之一０五０係上訴人與訴外人共有之土地、北側相鄰之一０五五地號土地為上
    訴人單獨所有，有土地登記謄本在卷可稽（見原審卷三０至三二頁），如依前述
    測量成果圖所示圖二之分配圖位置而為分配，則上訴人所分得之Ｂ部份土地可與
    上訴人單獨所有土地同段一０五五土地併為使用，且如依該圖所示分割方案將Ａ
    部份分予被上訴人取得，被上訴人亦可因土地與道路有適宜之聯絡而能使用系爭
    土地，不致因土地無法與道路聯絡而廢耕棄置，然如依上訴人主張，即前述測量
    成果圖一所示Ｂ部分分予上訴人取得，則被上訴人所分得部分勢將形成四面均無
    通路之袋地，影響土地之利用；另如依上訴人主張在圖一Ｂ部分南側留通路供分
    得Ａ部分之被上訴人通行云云，則被上訴人分得土地面臨農用道路甚窄，顯失公
    平，亦不足採。本院參酌前述之一切情況，為能符合公平原則及兩造之利益並提
    高土地使用之價值等情，爰分割為如原判決附圖二所示Ａ部分面積一千九百四十
    二點五平方公尺分歸被上訴人所有；Ｂ部分面積一千九百四十二點五平方公尺分
    歸上訴人所有。
五、綜上所述，原審依上開方法為分割，並無不合。上訴意旨，指摘原判決不當，求
    予廢棄改判，為無理由，應予駁回。
六、據上論結，本件上訴為無理由，依民事訴訟法第四百四十九條第一項、第七十八
    條，判決如主文。
中      華      民      國    九十      年      二      月     十三     日
                                      臺灣高等法院高雄分院民事第四庭
~B1審判長法官  王錦村
~B2法      官  林紀元
~B3法      官  曾錦昌
右為正本係照原本作成。
如對本判決上訴，須於判決送達後二十日內向本院提出上訴狀，其未表明上訴理由者
，應於上訴後二十日內向本院提出上訴理由書（均須按他造當事人之人數附繕本）。
上訴時應提出委任律師或具有律師資格之人之委任狀，並依附註條文規定辦理。
中      華      民      國    九十      年      二      月     十六     日
~B法院書記官  施耀程
附註：
民事訴訟法第四百六十六條之一：
對於第二審判決上訴，上訴人應委任律師為訴訟代理人，但上訴人或其法定代理人具
有律師資格者，不在此限。
上訴人之配偶、三親等內之血親、二親等內之姻親，或上訴人為法人、中央或地方機
關時，其所屬專任人員具有律師資格並經法院認為適當者，亦得為第三審訴訟代理人
。
第一項但書及第二項情形，應於提起上訴或委任時釋明之。
                                                                        Ｄ


司法院資訊處製作；財團法人民間司法改革基金會備份。
